【裁判字號】    99,交聲,946
【裁判日期】    990930
【裁判案由】    違反道路交通管理處罰條例聲明異議
【裁判全文】
臺灣士林地方法院交通事件裁定         99年度交聲字第946號
原處分機關  臺北市交通事件裁決所
異  議  人
即受處分人  乙○○
上列異議人即受處分人因違反道路交通管理處罰條例案件，對於
臺北市交通事件裁決所於民國99年7 月19日所為之裁決（北市裁
申字第裁22－Z8A010944 號）聲明異議，本院裁定如下：
    主  文
原處分撤銷。
乙○○汽車駕駛人，行車速度，超過規定之最高時速，處罰鍰新
臺幣參仟伍佰元，並記違規點數壹點。
    理  由
一、按「汽車行駛於高速公路、快速公路或設站管制之道路，不
    遵使用限制、禁止、行車管制及管理事項之管制規則而有下
    列行為者，處汽車駕駛人新臺幣3000元以上6000元以下罰鍰
    ：一、行車速度超過規定之最高速限或低於規定之最低速限
    。」，又「汽車駕駛人有下列各款所列條款之一者，除依原
    條款處罰鍰外，並予記點：一、有第33條第1 項、第2 項、
    第38條第1 項、第40條、第45條、第47條第1 款至第3 款、
    第48條、第49條或第60條第1 項、第2 項第1 款、第2 款情
    形之一者，各記違規點數一點。」，道路交通管理處罰條例
    第33條第1項第1款、第63條第1 項第1 款分別定有明文。
二、原處分意旨略以：異議人即受處分人於民國99年6 月1 日中
    午12時28分許駕駛車號0065-QX 號自小客車行經國道三號北
    上269.2 公里處，經內政部警政署國道公路警察局第八警察
    隊員警舉發「行車速度超過規定之最高速限33公里」之違規
    ，爰依道路交通管理處罰條例第33條第1 項第1 款，裁處異
    議人新臺幣（下同）3,500 元（裁決書漏未依第63條第1 款
    記違規點數）。
三、聲明異議意旨則稱：警方當時係以手持雷射測速器測速，但
    該測速器並未顯示所測車輛之車號、測示日期，又無其他照
    片等事證可佐證，不足證明異議人所駕車輛確有超速違規，
    爰聲明異議，請求撤銷原處分。
四、經查：
  (一)本件異議人自承確於前揭時間駕駛車輛行經該路段，並經證
    人即當時舉發之員警丙○○於本院訊問中具結證述：當時伊
    在國道3 號北上269 公里進行測速，發現異議人所駕之自小
    客車行駛在內側車道，車速很快，伊就使用公發手持式雷射
    槍針對該車做偵測，測得車速是140 公里，已違規超速，伊
    就揮舞紅旗指示異議人靠邊停車，並將雷射槍所測得速度、
    測距讓他親閱確認，給他看的時候他沒有爭執，是後來他下
    車後才過來說他的速度沒有那麼快；在伊偵測當時只有異議
    人一部車子而已，且當日伊操作測速器也都無問題，絕對沒
    有誤判超速之可能等語（見本院卷第21、22頁），核與證人
    即另名在現場之員警甲○○具結證稱：當時由丙○○拿雷射
    槍站在車的外面做測速，伊坐在車上，伊有在看照後鏡，本
    件現場是一個彎道，異議人的車輛從後方來的時候伊就有看
    到，當時異議人車輛旁邊沒有其他車，他的車一彎出來伊就
    覺得車速特別快，因為我們每天都在國道上面測速，對車速
    有瞭解，後來丙○○測到該車超速之後，伊就將警車警示燈
    打開，丙○○指示異議人停車，攔停後丙○○檢查駕駛人之
    證件後，將車號、測到的速度、距離等事項告知伊，並將異
    議人證件交給伊，由伊開單等語（見本院卷第20頁正面及背
    面）相符，異議人復自承與上開二名證人均不相識（見本院
    卷第20頁背面、第22頁），衡情證人身為執法員警，實無理
    由甘冒偽證刑責，虛捏上開證言誣陷異議人，本件並有證人
    鄧坤棠當時所使用之雷射測速器之經濟部標準檢驗局合格證
    書1 紙在卷可稽（見本院卷第10頁），堪認異議人所駕車輛
    確有上開超速違規無疑。
  (二)異議人另質以本件測速器本身並無顯示受測車輛之車號，又
    無其他照片佐證，不足證明違規云云，惟查本件異議人車輛
    經過警方偵測地點時，週圍並無其他車輛經過乙節，業據上
    開二名證人均證述明確，異議人於本院亦先自承此節，後始
    改稱其並未注意等語（見本院卷第22頁），是證人顯無誤測
    他車之可能；又按法院受理有關交通事件，準用刑事訴訟法
    之規定；又除法律另有規定外，實施刑事訴訟程序之公務員
    因違背法定程序取得之證據，其有無證據能力之認定，應審
    酌人權保障及公共利益之均衡維護，道路交通管理處罰條例
    第89條、刑事訴訟法第158 條之4 分別定有明文，本件縱認
    警方取證未能提供超速照片而有所瑕疵，惟衡以本件異議人
    超速33公里所涉及道路安全公共利益之均衡維護，本院認該
    程序瑕疵仍不足以影響本案認定；異議人又稱當時其車上有
    戴老人及小孩，車速不會太快云云，惟此節據上開二名證人
    均證稱並未注意當時車內有無老人及小孩（見本院卷第20頁
    背面、21頁），且縱車上載有長者或幼童，與駕駛人之車速
    快慢亦無必然關聯，亦不足為有利異議人之認定，附予敘明
    。
  (三)綜上，本件違規事實明確，堪認異議人確有本件違規事實，
    本件異議核無理由，惟原處分機關僅依據道路交通管理處罰
    條例第33條第1 項第1 款裁處受處分人罰鍰3,500 元，漏未
    依同條例第63條第1 項第1 款之規定併記違規點數1 點，仍
    於法有違，爰由本院撤銷原裁定，自為裁定如主文，以資適
    法。
五、據上論結，依道路交通案件處理辦法第20條，裁定如主文。
中    華    民    國    99    年    9     月    30    日
                    交通法庭法  官  黃珮茹
以上正本證明與原本無異。
如不服本裁定應於送達後5日內向本院提出抗告狀。
                            書記官  張馨尹
中    華    民    國    99    年    9     月    30     日

司法院資訊處製作；財團法人民間司法改革基金會備份。
